臺灣彰化地方法院刑事判決　　　　　　　100年度易字第592號
公　訴　人　臺灣彰化地方法院檢察署檢察官
被　　　告　黃建文
上列被告因妨害公務等案件，經檢察官提起公訴（100 度偵字第
3294號），本院判決如下：
    主    文
黃建文意圖使犯人隱避而頂替，累犯，處有期徒刑月，如易科
罰金，以新臺幣壹仟元折算壹日。又對於公務員依法執行職務時
，施強暴，累犯，處有期徒刑肆月，如易科罰金，以新臺幣壹仟
元折算壹日。應執行有期徒刑伍月，如易科罰金，以新臺幣壹仟
元折算壹日。
    事    實
一、黃建文前因違反毒品危害防制條例案件，經臺灣高等法院臺
    中分院以95年度上訴字第1296號判處有期徒刑1 年1 月確定
    （下稱第1 案）；又因竊盜案件，經本院以95年度易字第11
    80號判處有期徒刑9 月確定（下稱第2 案）；再因違反毒品
    危害防制條例案件，經本院以95年度訴字第1894號判處有期
    徒刑9 月確定（下稱第3 案），上開第1 、2 、3 案復經本
    院裁定分別減刑為有期徒刑6 月15日、4 月15日、4 月15日
    ，應執行有期徒刑1 年2 月15日，並於民國（下同）97年3
    月15日縮短刑期執行完畢。詎其仍不知悔改，於100 年4 月
    1 日下午8 時30分許，與友人沈家興一同在彰化縣埔心鄉○
    ○路○ 段「妹妹KTV 」飲酒後，於同日下午10時30分許，搭
    乘沈家興所騎乘之車牌號碼VOC －955 號輕型機車，欲返回
    位在彰化縣員林鎮三潭巷40-1號住處，於同日下午10時40分
    許，行經埔心鄉○○路○ 段298 號前，遭警攔檢，其明知沈
    家興酒醉仍騎乘機車，恐涉犯公共危險罪（沈家興當日攔獲
    時測得呼氣酒測值高達每公升0.78毫克，其所涉公共危險犯
    嫌部分，業經檢察官另行聲請簡易判決處刑），竟意圖使沈
    家興隱避刑責，基於頂替之犯意，向身著警察制服，執行攔
    檢勤務之彰化縣警察局溪湖分局埔心分駐所警員陳圳松，自
    陳其為上開機車駕駛人，藉以脫免實際酒後駕駛人沈家興應
    得之刑責，而頂替沈家興為犯人。惟員警查覺真正駕駛人為
    沈家興，而上前欲對沈家興施以呼氣酒精測試時，黃建文竟
    另基於妨害公務員執行職務以及對於執行職務公務員加以侮
    辱之犯意，出言以「幹你娘」等穢語辱罵警員陳圳松（公然
    侮辱部分，未據告訴），並以雙手環抱警員陳圳松身體及頸
    部，出手拉扯、推擋並作勢毆打，再以右手掐住警員陳圳松
    頸部（未受傷），對於依法執行職務之公務員當場施強暴，
    旋為另一執勤員警陳幼玫呼叫線上警網到場支援，而將黃建
    文壓制後逮捕，並於翌日（2日）凌晨1時18分許，對其施以
    呼氣酒精測試，結果其呼氣酒精濃度仍達每公升0.16毫克。
二、案經彰化縣警察局溪湖分局報請臺灣彰化地方法院檢察署檢
    察官偵查後起訴。
    理    由
一、本件有關以下所引用被告以外之人於審判外之言詞或書面陳
    述，而不符合刑事訴訟法第159 條之1 至第159 條之4 之規
    定者，業經公訴人及被告於本院審理時明示同意作為證據，
    且經本院於審理時當庭直接提示而為合法之調查，公訴人及
    被告均未於言詞辯論終結前聲明異議，本院審酌前開證據作
    成或取得之狀況，並無非法或不當取證之情事，且亦無顯不
    可信之情況，故認為適當而均得以作為證據，是前開證據依
    刑事訴訟法第159 條之5 規定，均具有證據能力，先予敘明
    。
二、上揭事實，迭據被告黃建文於警詢、偵查及本院審理均坦承
    不諱，核與證人即員警陳圳松於審理中證述情節及證人沈家
    興於偵查中及警詢中證述內容均相符，復有酒精測定紀錄表
    1 紙、現場蒐證光碟檔案1 個及現場蒐證光碟節錄照片8 張
    等附卷可佐，足認被告上揭自白內容核與事實相符。本件事
    證明確，被告上揭犯行均洵足認定。
三、核被告所為，分別係犯刑法第135 條第1 項之對於公務員執
    行職務時，施以強暴罪、刑法第140 條第1 項前段之於公務
    員依法執行職務時，當場侮辱罪及刑法第164 條第2 項、第
    1 項之頂替罪。又公訴人認為被告所犯之刑法第135 條第1
    項、第140 條第1 項前段之2 罪間，犯意各別，應分別併罰
    ，似有誤會，因被告於對依法執行職務之公務員當場侮辱時
    ，同時對其施以強暴行為，兩者具有時間有重疊性，已據證
    人員警陳圳松於本院審理時證述在卷，故被告有於同一時間
    對於依法執行職務之員警施以強暴並當場出言侮辱之妨害公
    務之行為，係以一行為觸犯上開2 個妨害公務之罪名而為想
    像競合犯，應依刑法第55條之規定，從一較重之刑法第135
    條第1 項之罪處斷。又被告所犯之刑法第135 條第1 項、第
    164 第2 項、第1 項頂替罪之2 罪間，犯意各別，行為互異
    ，應予分別併罰。又被告有如事實欄所載前科紀錄，有臺灣
    高等法院被告前案紀錄表存卷可佐，其於有期徒刑執行完畢
    後，5 年內故意再犯本案有期徒刑以上之2 罪，均為累犯，
    各應依刑法第47條第1 項規定加重其刑。爰審酌被告有上揭
    構成累犯之前案素行，仍不知警惕，僅為友誼私情而恣意頂
    替他人犯罪，企圖使犯罪之人逍遙法外，妨害偵查犯罪機關
    追查其他罪犯之進度，顯見其法治觀念有所偏差，又對於依
    法執行職務之警員施以強暴並同時出言當場侮辱，程度非輕
    ，惟其犯後坦承犯行，態度良好等情，分別量處如主文所示
    之刑，並諭知易科罰金之折算標準，並定應執行刑及諭知易
    科罰金之折算標準。
據上論斷，應依刑事訴訟法第299 條第1 項前段，刑法第135 條
第1 項、第140 條第1 項前段、第164 條第2 項、第1 項、第55
條、第47條第1 項、第41條第1 項前段、第51條第5 款，刑法施
行法第1 條之1 第1 項、第2 項前段，判決如主文。
本案經檢察官楊聰輝到庭執行職務
中    華    民    國    100   年    6     月    16    日
                  刑事第九庭        法  官  鮑慧忠
以上正本證明與原本無異。
如不服本判決應於收受判決後10日內向本院提出上訴書狀，並應
敘述具體理由；其未敘述上訴理由者，應於上訴期間屆滿後20日
內向本院補提理由書狀(均須按他造當事人之人數附繕本)「切勿
逕送上級法院」。
告訴人或被害人對於判決如有不服具備理由請求檢察官上訴者，
其上訴期間之計算係以檢察官收受判決正本之日期為準。
中    華    民    國   100    年    6     月    16    日
                                    書記官  林子惠
附錄本案論罪科刑法條全文：
中華民國刑法第135條
（妨害公務執行及職務強制罪）
對於公務員依法執行職務時，施強暴脅迫者，處 3 年以下有期
徒刑、拘役或 3 百元以下罰金。
意圖使公務員執行一定之職務或妨害其依法執行一定之職務或使
公務員辭職，而施強暴脅迫者，亦同。
犯前二項之罪，因而致公務員於死者，處無期徒刑或 7 年以上
有期徒刑；致重傷者，處 3 年以上、 10 年以下有期徒刑。
中華民國刑法第140條
（侮辱公務員公署罪）
於公務員依法執行職務時，當場侮辱，或對於其依法執行之職務
公然侮辱者，處 6 月以下有期徒刑、拘役或 1 百元以下罰金。
對於公署公然侮辱者亦同。
 中華民國刑法第164條
（藏匿人犯或使之隱避、頂替罪）
藏匿犯人或依法逮捕拘禁之脫逃人或使之隱避者，處 2 年以下
有期徒刑、拘役或 5 百元以下罰金。
意圖犯前項之罪而頂替者，亦同。